【裁判字號】    99,事聲,240
【裁判日期】    990713
【裁判案由】    聲明異議
【裁判全文】
臺灣高雄地方法院民事裁定             99年度事聲字第240號
異  議  人  丙○○
相  對  人  甲○
            乙○
兼上二人法
定代理人    丁○○
上異議人與相對人間因聲請支付命令事件，異議人對於民國99年
5 月6 日本院99年度司促字第8998號司法事務官核發支付命令提
出異議，本院裁定如下：
    主  文
原支付命令廢棄。
    理  由
一、按司法事務官處理事件所為之處分，與法院所為者有同一之
    效力，民事訴訟法第240 之3 定有明文。又當事人對於司法
    事務官處理事件所為之終局處分，得於處分送達後十日之不
    變期間內，以書狀向司法事務官提出異議，但支付命令之異
    議仍適用第518 條及第519 條之規定。司法事務官認前項異
    議為有理由時，應另為適當處分；認異議為無理由者，應送
    請法院裁定之。法院認第一項之異議為有理由時，應為適當
    之裁定，認異議為無理由者，應以裁定駁回之，同法第240
    條第1 、2 、3 項分別明定。本件異議人於99年5 月18日收
    受本院99年度司促字第8998號支付命令後，於不變期間內（
    加計在途期間）提出異議，司法事務官認異議無理由，移送
    本院裁定，核無不合，先此敘明。
二、異議意旨略以：法院於督促程序中，僅得依債權人所主張請
    求之原因事實為裁判基礎，而不得就債權人未聲明之事項核
    發支付命令，且債務人是否有辦理限定繼承係屬實質審查事
    項，而督促程序僅就法律上是否有理由為審查，至請求是否
    為真實則不在審查之列，詎司法事務官竟就異議人未聲明之
    部分即「於繼承余建賜之遺產範圍內」一併核發支付命令，
    即有違誤，為此提出異議，求為廢棄原支付命令重新裁定等
    語。
三、按督促程序屬特殊程序，法院僅依債權人所主張請求之原因
    事實為裁判基礎，既不得命言詞辯論，亦不得命債務人以書
    狀或言詞為陳述，且債權人聲請核發支付命令時無需就其請
    求事實為舉證，債務人亦得於收受支付命令送達後之不變期
    間內不附理由而為異議。本件異議人為支付命令之聲請時，
    並無「於繼承余建賜之遺產範圍內」之請求，有支付命令聲
    請狀可稽，司法事務官核發如是之支付命令已有未合，又縱
    令相對人對余建賜之遺產為限定繼承屬實，亦僅相對人於收
    受支付命令後，是否得以該事由異議或於訴訟為此抗辯問題
    。按支付命令既不得為如上之限制，且該限制足以影響支付
    命令之效力。綜上，應認異議為有理由，自應將原支付命令
    廢棄，發回司法事務官另為適當處理。
四、依民事訴訟法第240 條第3 項前段裁定如主文。
中    華    民    國    99    年    7     月     13   日
                        民事第一庭  法  官 黃國川
以上正本係照原本作成
如不服本裁定，應於收受裁定送達後十日內之不變期間內，以抗
告狀表明理由（並應依對造人數提出繕本）向本院提出抗告。
中    華    民    國    99    年    7     月    13    日
                                    書記官  陳掌珠

司法院資訊處製作；財團法人民間司法改革基金會備份。
